【裁判字號】    98,交聲,83
【裁判日期】    980416
【裁判案由】    聲明異議
【裁判全文】
臺灣彰化地方法院交通事件裁定          98年度交聲字第83號
原處分機關  交通部公路總局台中區監理所彰化監理站
異  議  人
即受處分人  甲○○
上列受處分人因違反道路交通管理處罰條例案件，對於交通部公
路總局臺中區監理所彰化監理站中華民國98年1 月15日所為之處
分（原處分案號：彰監四字第裁64-I00000000號），聲明異議，
本院裁定如下：
    主  文
異議駁回。
    理  由
一、本件聲明異議意旨如附件聲請書所載。
二、按汽車駕駛人，駕駛汽車有下列情形之一者，吊銷其駕駛執
    照：(一)利用汽車犯罪，經判決有期徒刑以上之刑確定。(二)抗
    拒執行交通勤務之警察或依法令執行交通稽查人員之稽查，
    因而引起傷害或死亡。(三)撞傷正執行交通勤務中之警察。(四)
    違反道路交通安全規則、第33條之管制規則，因而肇事致人
    死亡；又汽車駕駛人，曾依本條例其他各條規定吊銷駕駛執
    照者，1 年內不得考領駕駛執照，道路交通管理處罰條例第
    61條第1 項、第67條第3 項分別定有明文。次按，一行為同
    時觸犯刑事法律及違反行政法上義務規定者，依刑事法律處
    罰之。但其行為應處以其他種類行政罰或得沒入之物而未經
    法院宣告沒收者，亦得裁處之；又本法所稱其他種類行政罰
    ，指下列裁罰性之不利處分：(一)限制或禁止行為之處分：限
    制或停止營業、吊扣證照、命令停工或停止使用、禁止行駛
    、禁止出入港口、機場或特定場所、禁止製造、販賣、輸出
    入、禁止申請或其他限制或禁止為一定行為之處分。(二)剝奪
    或消滅資格、權利之處分：命令歇業、命令解散、撤銷或廢
    止許可或登記、吊銷證照、強制拆除或其他剝奪或消滅一定
    資格或權利之處分。(三)影響名譽之處分：公佈姓名或名稱、
    公佈照片或其他相類似之處分。(四)警告性處分：警告、告誡
    、記點、記次、講習、輔導教育或其他相類似之處分，行政
    罰法第26條第1 項、第2 條亦分別定有明文。
三、經查：
  (一)異議人於民國96年8 月28日7 時37分許，駕駛車牌號碼968
    －HJ號營業貨運曳引車，後拖車號25—HD號子車，沿彰化縣
    竹塘鄉省道台19線公路由北往南方向行駛，行經上開路段與
    河陽路交岔路口，其本應注意汽車行駛至閃光黃燈交岔路口
    ，應減速接近小心通過，而依當時情形，並無不能注意之情
    事，仍貿然以時速50公里之速度通過，適有黃文竹騎乘車號
    FR6 －710 號重型機車沿河陽路由東往西方向欲通過上開交
    岔路口，迨菜勝訪發現時已然煞避不及，致前車頭與黃文竹
    所騎乘之上開重型機車左前車頭髮生碰撞，黃文竹因此人車
    倒地，受有胸部挫傷、氣血胸等傷害，經送醫急救，於同日
    上午8 時35分不治死亡等情，有彰化縣警察局彰警交字第I0
    0000000 號舉發違反道路交通管理事件通知單、交通部公路
    總局臺中區監理所彰化監理站違反道路交通管理事件裁決書
    及本院97年度交簡字第11號判決書附卷可稽。是異議人因上
    開違反道路交通規則因而肇事致人死亡乙節，異議人亦未加
    以爭執，均堪信為真實。
  (二)而按一行為同時觸犯刑事法律及違反行政法上義務規定時，
    由於刑罰與行政罰同屬對不法行為之制裁，而刑罰之懲罰作
    用較強，故依刑事法律處罰，即足資警惕時，實無一事二罰
    再處行政罰之必要。且刑事法律處罰，由法院依法定程式為
    之，較符合正當法律程式，應予優先適用。但罰鍰以外之沒
    入或其他種類行政罰，因兼具維護公共秩序之作用，為達行
    政目的，行政機關仍得併予裁處，此觀於行政罰法第26條立
    法理由一即明揭此旨。準此，本於「一事不二罰」之法理，
    乃由立法程序確立應以刑罰優先為原則，避免行為人過度且
    重複之處罰，然此部分僅限於行政罰鍰有其適用，罰鍰以外
    之沒入或其他種類行政罰，性質上均屬裁罰性之不利處分，
    各有其為因應我國目前實務上需要，使各種法律有效達成行
    政目的，並基於維護公益之考量而制定，故而明定不受「一
    事不二罰」之限制。從而，本件原處分機關裁處異議人吊銷
    駕駛執照、1 年內禁考之處分，核屬上開行政罰法第2 條所
    定剝奪或消滅資格、權利及限制或禁止行為之處分，均無「
    一事不二罰」之適用，其援引首揭規定所為之處分，於法並
    無不合，本件異議為無理由，應予駁回。
四、依道路交通管理處罰條例第87條第2 項，道路交通案件處理
    辦法第19條，裁定如主文。
中    華    民    國    98    年    4     月    16    日
                  交通法庭            法  官  戰諭威
以上正本證明與原本無異。
如不服本裁定，應於裁定送達後五日內向本院提出抗告狀 (須附
抗告狀繕本 )。
中    華    民    國    98    年    4     月    16    日
                                      書記官  陳佳宏


司法院資訊處製作；財團法人民間司法改革基金會備份。
